臺灣高等法院刑事判決
109年度上訴字第2418號
上  訴  人  
即  被  告  廖健凱



上列上訴人即被告因詐欺等案件，不服臺灣士林地方法院109年
度金訴字第19號，中華民國109年3月20日第一審判決（起訴案號
：臺灣士林地方檢察署108年度偵字第9922號、第9850號、第111
692號、第12992號，移送併案審理案號：臺灣臺北地方檢察署10
8年度偵字第18527號、第18889號、第13346號），提起上訴，本
院判決如下：
    主  文
原判決撤銷。
戊○○犯如附表一編號1至5所示之罪，各處如附表一編號1至5「罪
名及宣告刑」欄所示之刑。應執行有期徒刑貳年叁月。
扣案如附表二編號1所示行動電話壹具沒收；未扣案犯罪所得新
臺幣陸仟元沒收，於全部或一部不能沒收或不宜執行沒收時，追
徵其價額。
    犯罪事實
一、戊○○於民國108年5月間，透過李前程（暱稱「程程豬」，所
    涉加重詐欺取財、洗錢、參與犯罪組織等罪嫌，另由臺灣臺
    北地方法院審理中）介紹，參與廖哲輝、石宜蒨（所犯加重
    詐欺取財、洗錢等犯行，業經原審分別判處應執行有期徒刑
    2年10月、2年確定）、真實姓名年籍不詳綽號「雷丘」、「
    賤兔」、「少年董」及其他真實姓名年籍不詳成年人共同以
    實施詐術為手段所組成具有持續性、牟利性及結構性之詐欺
    集團犯罪組織（下稱「李前程所屬詐欺集團」，無證據證明
    該集團內有未滿18歲之成員，戊○○所涉參與犯罪組織犯行未
    據起訴，應另案審理，詳後述），擔任持「李前程所屬詐欺
    集團」成員提供之人頭帳戶提款卡及密碼至自動櫃員機提領
    詐騙贓款後，依指示轉交予廖哲輝（二線）層轉予石宜蒨（
    三線）上繳予「李前程所屬詐欺集團」，製造金流斷點以隱
    匿特定（詐欺）犯罪所得去向及所在之「取款車手」工作，
    約定每日報酬為新臺幣（下同）2,000元；戊○○並以其所有
    、如附表二編號1所示行動電話下載通訊軟體WeChat（下稱W
    eChat），由李前程將戊○○、廖哲輝、石宜蒨（暱稱大媽）
    加入「李前程所屬詐欺集團」成員設立之WeChat聊天群組，
    透過群組發送訊息聯繫取、收贓款等事宜。
二、謀議既定，戊○○與廖哲輝、石宜蒨及「李前程所屬詐欺集團
    」成年成員共同意圖為自己不法所有，基於三人以上共同詐
    欺取財、意圖隱匿特定（詐欺）犯罪所得去向、所在而洗錢
    之犯意聯絡，先由「李前程所屬詐欺集團」某成年成員於附
    表一編號1至5所示時間，以附表一編號1至5所示方式施用詐
    術，詐騙乙○○、丙○○、甲○○、丁○○、己○○○，致其等陷於錯
    誤而於附表一編號1至5「匯（存）款時間、金額」欄所示時
    間將款項匯（存）入附表一編號1至5「人頭帳戶」欄所示帳
    戶；再由暱稱「少年董」之成年人指示戊○○前往指定便利商
    店領取裝有人頭帳戶金融提款卡之包裹，或透過廖哲輝交付
    金融提款卡，繼由暱稱「賤兔」、「雷丘」等成年人透過We
    Chat群組發訊息告知提款卡密碼及應提領金額，戊○○旋於附
    表一編號1至5「提領時間、金額」欄所示時間，至附表一編
    號1至5「提領地點」欄所示地點提領款項，再將提領所得款
    項全數交予廖哲輝，再由廖哲輝交予石宜蒨上繳予「李前程
    所屬詐欺集團」指定之人，以此方法製造金流之斷點，致無
    從追查前揭犯罪所得之去向、所在，而隱匿上開詐欺所得款
    項之去向、所在，戊○○並從中取得6,000元【計算式：2000
    （元）X3（日）】作為報酬。嗣乙○○等人發覺遭騙而報警處
    理，經警調閱附表一各編號所示提領地點監視器錄影畫面逐
    一清查比對，循線查獲戊○○涉案，因而查悉上情。
三、案經乙○○、丙○○、甲○○、丁○○、己○○○分別訴由臺北市政府
    警察局內湖分局、南港分局報請臺灣士林地方檢察署檢察官
    偵查起訴，暨臺灣臺北地方檢察署檢察官移送併案審理。
    理  由
一、證據能力：
（一）按被告以外之人於審判外之言詞或書面陳述，除法律有規
      定者外，不得作為證據；被告以外之人於審判外之陳述，
      雖不符前4 條之規定，而經當事人於審判程序同意作為證
      據，法院審酌該言詞陳述或書面陳述作成時之情況，認為
      適當者，亦得為證據。當事人、代理人或辯護人於法院調
      查證據時，知有第159 條第1 項不得為證據之情形，而未
      於言詞辯論終結前聲明異議者，視為有前項之同意，刑事
      訴訟法第159 條第1 項、第159 條之5 分別定有明文。經
      查，本判決所引用各項供述證據之證據能力，業經檢察官
      、上訴人即被告戊○○（下稱被告）於本院準備程序時均表
      示「沒有意見」（見本院卷第146頁），迄至本案言詞辯
      論終結前，檢察官、被告均未就各項供述證據之證據能力
      聲明異議，本院審酌上開證據資料製作時之情況，尚無違
      法不當及證明力明顯過低之瑕疵，認為以之作為證據應屬
      適當。
（二）至本判決其餘所依憑判斷之非供述證據（書證、物證等）
      ，查無有何違反法定程序取得之情形，且與本案待證事實
      間具有相當之關聯性，復經本院於審判期日逐一提示予檢
      察官、被告表示意見，依法進行證據之調查、辯論，認以
      之為本案證據並無不當，皆具有證據能力，而得採為判決
      之基礎。
二、認定犯罪事實所憑之證據及理由：
（一）訊據被告坦承於附表一編號1至5「提領時間、金額」、「
      提領地點」欄所示時間、地點，持金融提款卡提領如附表
      一編號1至5所示款項後交付予廖哲輝層轉石宜蒨、「李前
      程所屬詐欺集團」成員等事實，惟辯稱：當初是友人之表
      姐夫「李前程」（暱稱程程豬）介紹伊工作，他說是拿提
      款卡去領錢，是國外人民幣兌換進來的錢，不知道是詐騙
      集團，伊一開始是在不知情的情況下幫「李前程所屬詐欺
      集團」領款云云（見本院卷第140頁至第141頁、第249頁
      、第264頁至第265頁）。經查： 
 （1）「李前程所屬詐欺集團」成員分別於附表一編號1至5所示
      時間，以附表一編號1至5所示方式施用詐術，詐騙告訴人
      乙○○、丙○○、甲○○、丁○○、己○○○等人，致其等陷於錯誤
      而於附表一編號1至5「匯（存）款時間、金額」欄所示時
      間，分別匯出如附表一編號1至5所示金額至該詐欺集團掌
      控使用如附表一「人頭帳戶」欄所示帳戶內，再由被告向
      同案被告廖哲輝領取人頭帳戶提款卡，或依暱稱「少年董
      」指示到指定便利商店領取裝有人頭帳戶金融提款卡之包
      裹，再分別於附表一編號1至5「提領時間、金額」、「提
      領地點」欄所示時、地，持人頭帳戶之金融提款卡提領款
      項，並將所領款項全數交給同案被告廖哲輝，繼由同案被
      告廖哲輝轉交予同案被告石宜蒨上繳「李前程所屬詐欺集
      團」成員等事實，業據被告於警詢、偵訊、原審、本院準
      備程序及審理時均坦承不諱【見臺灣士林地方檢察署（下
      稱士林地檢署）108年度偵字第9850號卷第10頁至第15頁
      、第139頁、第141頁，士林地檢署108年度偵字第9922號
      卷第20頁至第23頁，士林地檢署108年度偵字第12992號卷
      第12頁至第18頁，臺灣臺北地方檢察署（下稱臺北地檢署
      ）108年度偵字第18527號卷第12頁至第16頁、第155頁至
      第156頁，臺北地檢署108年度偵字第18889號卷第13頁至
      第23頁，臺北地檢署108年度偵字第13346號卷一第14頁至
      第19頁、第25頁至第26頁、同卷二第6頁至第8頁、第88頁
      ，原審訴字卷第174頁、第319頁、第321頁，本院卷第140
      頁至第141頁、第262頁、第265頁），核與證人即原審同
      案被告廖哲輝、石宜蒨所為供（證）述相符（見士林地檢
      署108年度偵字第9850號卷第31頁至第35頁，108年度偵字
      第9922號卷第12頁至第16頁、第189頁至第190頁，108年
      度偵字第12992號卷第22頁至第29頁、第32頁至第40頁，1
      08年度偵字第11162號卷第10頁至第11頁），並經證人即
      告訴人乙○○、丙○○、甲○○、丁○○、己○○○於警詢指訴遭詐
      騙而依指示匯款或無摺存款到指定帳戶，旋遭人提領一空
      等節甚詳（見士林地檢署108年度偵字第9850號卷第75頁
      至第76頁、第91頁至第93頁、第105頁至第107頁，士林地
      檢署108年度偵字第9922號卷第25頁至第26頁、第35頁至
      第36頁），並有告訴人丙○○提出之LINE對話紀錄擷圖、手
      機通話紀錄、農會存摺封面及內頁、匯款申請書，告訴人
      乙○○提出之合作金庫存款憑條、告訴人甲○○提出之郵政跨
      行匯款申請書、手機通話紀錄、網路銀行轉帳交易結果通
      知、中國信託銀行存款交易明細、郵政跨行匯款申請書、
      告訴人丁○○提出之合作金庫存款存摺封面及內頁、郵政匯
      款申請書代收入收據、手機通話紀錄及LINE對話紀錄擷圖
      、告訴人己○○○提出之存款人收執聯、存摺內頁；刑事案
      件報案三聯單、受理各類案件紀錄表、金融機構聯防機制
      通報單、內政部警政署反詐騙諮詢專線紀錄表、受理詐騙
      帳戶通報警示簡便格式表；提款車手（被告）警示帳戶提
      款明細、自動櫃員機監視器畫面（土地銀行南港分行、合
      庫大湖分行、永豐銀行忠孝東路分行、中國信託長安分行
      、東湖簡易分行、南港郵局、日盛銀行松德分行、中崙郵
      局）、監視器蒐證畫面、監視器影像蒐證畫面、臺北市政
      府警察局南港分局108年8月12日北市警南分刑字第108300
      8788號函暨檢附兆豐商業銀行頭份分行帳戶（戶名：魏筱
      佩、帳號：000-00000000000）、合庫永安分行帳戶（戶
      名：張議文、帳號：000-0000000000000）、彰化銀行龍
      潭分行帳戶（戶名：黃姜玲、帳號：000-00000000000000
      ）之交易明細資料、臺北市政府警察局大安分局108年7月
      5日北市警安分刑字第10870224871 號函暨檢附合庫永安
      分行帳戶（戶名：張議文、帳號：000-0000000000000）
      交易明細、熱點資料案件詳細列表、臺北市政府警察局內
      湖分局108年8月14日北市警內分刑字第1083019087號函暨
      郵局帳戶交易紀錄（戶名：涂唯恩、帳號：000000000000
      00）、合庫帳戶交易明細資料（戶名：張議文、帳號：00
      0-0000000000000）、彰化銀行帳戶交易明細資料（戶名
      ：黃姜玲、帳號：000-00000000000000）、臺中西屯郵局
      帳號00000000000000號帳戶（戶名：張議文）歷史交易明
      細、熱點資料案件詳細列表等在卷可稽（見士林地檢署10
      8年度偵字第9850號卷第51頁至第61頁、第63頁至第74頁
      、第79頁至第83頁、第86頁至第90頁、第95頁至第99頁、
      第101頁、第109頁至第113頁、第115頁、第151頁、第155
      頁至第162頁，士林地檢署108年度偵字第9922號卷第51頁
      至第53頁、第55頁至第65頁、第67頁至第77頁、第103頁
      至第105頁、第107頁至第119頁、第121頁至第123頁、第1
      27頁至第131頁、第137頁至第147頁、第149頁至第151頁
      、第193頁、第197頁至第203頁，士林地檢署108年度偵字
      第12992號卷第47頁至第51頁、第93頁至第95頁，臺北地
      檢署108年度偵字第13346號卷二第145頁、第151頁、第15
      5頁、第159頁至第160頁、第163頁至第164頁、第169頁、
      第173頁至第174頁、第177頁、第183頁，臺北地檢署108
      年度偵字第18527號卷第31頁至第36頁、第169頁至第171
      頁，臺北地檢署108年度偵字第18889號卷第25頁至第37頁
      、第125頁）。足認被告前開所為任意性自白，既有上開
      客觀事證資為補強，堪以採信。
 （2）被告雖於本院準備程序、審理時辯稱：因相信友人之表姐
      夫李前程，以為是國外人民幣兌換、換匯的錢，一開始不
      知道是從詐騙云云（見本院卷第140頁至第141頁、第249
      頁）。然此與被告於108年6月18日警詢時供承：「我等待
      消息並幫詐欺集團提款」、「我們（指被告與廖哲輝）於
      詐騙集團中都擔任提領車手工作」、「（問：你擔任詐欺
      集團工作期間為何？）108年5月24日至108年5月29日遭警
      方查獲為止」、「我朋友的表姐夫介紹我加入詐騙集團的
      ，我只知道姓程（大約30歲），我於108年5月24日加入詐
      騙集團並於擔任車手期間獲利新臺幣1萬2000元整」等語
      （見士林地檢署108年度偵字第9850號卷第11頁至第14頁
      ），已有所矛盾；況被告於原審審理時供承：「我是我朋
      友的親戚介紹我加入的，我有懷疑他們是詐騙集團，我有
      問我的介紹人，介紹我的朋友跟我說我是中間人的朋友，
      所以不會害我，但是我還是心存懷疑」（見原審訴字卷第
      319頁），且被告於108年5月30日警詢時即供稱：「一開
      始對方是跟我說領的錢是線上賭博的錢，但這中間我曾經
      單筆領到10萬元，我覺得線上賭博的錢不會匯這麼多，所
      以我在5月27日有問程程豬，他才告訴我這是幫詐騙集團
      領詐騙的金額」、「一開始對方跟我說領的錢是線上賭博
      的錢，但我在工作期間曾經弄丟金融卡，他們懷疑是我私
      吞…我就看到單筆28萬元的款項匯入，我覺得線上賭博的
      錢不會那麼多，所以我才懷疑自己是車手」等語明確（見
      臺北地檢署108年度偵字第18527號卷第13頁至第14頁、第
      25頁）。縱如被告所辯，甫加入「李前程所屬詐欺集團」
      之初，未能明確知悉其擔任詐騙集團提款車手工作，然其
      對介紹人李前程（暱稱「程程豬」）所述提領款項來源為
      何之說詞，始終心存懷疑，且於108年5月27日經介紹人李
      前程告知其從事詐欺集團領款車手之工作，被告仍為本案
      如附表一編號1至5所示提領款項並交付予同案被告廖哲輝
      ，其辯稱在不知情之情形為本案犯行云云，顯與客觀事證
      不符，殊無可採。尤以金融機構帳戶事關個人財產權益之
      保障，與存戶之存摺、提款卡、提款卡密碼結合後更具專
      屬性及私密性，多僅本人始能使用，縱偶有特殊情況須將
      存摺、提款卡、提款密碼交付他人者，亦必係與該收受之
      人具相當信賴關係，並確實瞭解其用途，並無任意交付予
      他人使用之理；且我國金融機構眾多，各金融機構除廣設
      分行外，復在便利商店、商場、公、私立機關、行號設立
      自動櫃員機，金融機構帳戶提款卡持卡人使用自動櫃員機
      提領款項極為便利，是依一般人之社會生活經驗，如帳戶
      內之款項來源正當，提款卡持卡人大可自行提領，若提款
      卡持卡人不自行提領金融機構帳戶內款項，反而支付代價
      或提供利益委由他人以臨櫃或至便利商店、金融機構附設
      之自動櫃員提款機方式提領現金，就該金融機構帳戶內款
      項可能係詐欺或其他財產犯罪所得之不法來源，當有合理
      之預期；而詐欺集團支付代利用俗稱「車手」之人負責從
      金融機構帳戶提領款項，業已經報章媒體多所披露，並屢
      經政府及新聞為反詐騙之宣導，是一般具有通常智識之人
      ，應可知委由他人以臨櫃或至自動付款設備方式提領金融
      機構帳戶款項者，多係藉此取得不法犯罪所得。被告於本
      案行為時，係年滿21歲之成年人，自陳具專科（高中）肄
      業之智識程度（見士林地檢署108年度偵字第9850號卷第9
      頁、臺北地檢署108年度偵字第18527號卷11頁），應具有
      相當智識程度與社會經驗，對於詐騙集團常以誘騙他人交
      付款項、利用自動付款設備領取被害人受騙交付款項等詐
      騙之手段、犯罪模式，應有所認識，兼以被告只負責提領
      款項後交付予同案被告廖哲輝，無須任何技術、工作經驗
      ，即可按日獲取2,000元之報酬，實與一般求職之人任職
      及領取薪資數額之常情不符，若提領之款項來源確屬合法
      ，暱稱「程程豬」之李前程或WeChat群組內暱稱「少年董
      」、「賤兔」、「雷丘」等人大可自行提領金融機構帳戶
      內款項，何須大費周章，要求被告至指定便利商店領取裝
      有人頭帳戶提款卡之包裹，或透過同案被告廖哲輝交付提
      款卡，再以WeChat發訊息告知提款卡密碼，要求被告代為
      提領一定數額之款項後交付給同案被告廖哲輝轉交予石宜
      蒨層轉指定之人，以秘密掩人耳目方式製造金流斷點，此
      實與一般常情有違，被告理應可輕易判斷李前程介紹、暱
      稱「少年董」、「賤兔」、「雷丘」等成年人指示其持提
      款卡提領之款項，應係其等從事違法詐騙行為所取得之贓
      款，被告卻仍執意聽從指示進行提領後交付款項之舉，故
      被告顯係立於取款車手之角色、地位，完成本案加重詐騙
      取財、洗錢犯行。參以被告於附表一編號1至5「提領地點
      」欄所示不同地點、分次提領款項，領款之頻率、時間並
      不固定，倘其確信其所提領款項來源正當，何須即時領（
      取）款？又何須刻意分散不同地點提領？此舉核與一般詐
      欺集團對民眾施行詐術，致民眾陷於錯誤而匯款後，為免
      被害人因發覺有異而報警處理，致無法領取詐欺所得，或
      於提款後為避免追緝，乃須即時、不定期、隱蔽地領取、
      交付犯罪所得之犯罪模式相同，足認被告為本案犯行時，
      主觀上業已知悉係為「李前程所屬詐欺集團」提領詐騙贓
      款，且所為屬詐欺、洗錢計畫之一環等節，卻仍執意參與
      實行前述違法行為而促成犯罪既遂之結果。是被告於本院
      翻異前詞，否認知情共犯，顯屬臨訟卸責諉過之詞，自無
      足採。 
（二）按共同正犯之數行為人，在合同意思範圍以內，各自分擔
      犯罪行為之一部，相互利用他人之行為，以達其犯罪目的
      者，即應對全部發生之結果，共同負責；共同正犯之成立
      ，祇須具有犯意之聯絡及行為之分擔，既不問犯罪動機起
      於何人，亦不必每一階段均有參與。故其所實行之行為，
      非僅就自己實行之行為負其責任，並在犯意聯絡之範圍內
      ，對於他共同正犯所實行之行為，亦應共同負責，此即所
      謂「一部行為全部責任」之法理。又刑法之「相續共同正
      犯」，就基於凡屬共同正犯對於共同犯意範圍內之行為均
      應負責，而共同犯意不以在實行犯罪行為前成立者為限，
      若了解最初行為者之意思，而於其實行犯罪之中途發生共
      同犯意而參與實行者，亦足成立；故對於發生共同犯意以
      前其他共同正犯所為之行為，苟有就既成之條件加以利用
      而繼續共同實行犯罪之意思，則該行為即在共同意思範圍
      以內，應共同負責。觀諸電話詐騙之犯罪型態，自架設電
      話機房、撥打電話實施詐騙、指定被害人匯款帳戶後聯繫
      車手提領、或聯繫車手直接向被害人取款、分贓等階段，
      乃需由多人縝密分工方能完成之集團性犯罪，倘有其中某
      一環節脫落，將無法順遂達成詐欺之結果，因此，詐欺集
      團各個成員，固因各自分工不同而未均能從頭到尾始終參
      與其中，惟其等共同詐欺之意思，非但並無軒輊，甚至有
      利用集團其他成員之各自行為，以遂詐欺之犯罪結果；其
      中擔任提款車手之人，既明知所收取或提領之款項，係被
      害人遭詐欺而依指示交付、匯入指定帳戶之詐欺所得，其
      參與詐欺集團之組織分工，負責收取或提領詐欺所得贓款
      ，並將領取款項之一部分充作自己之報酬，最終目的係使
      詐欺集團順利完成詐欺取財犯罪、隱匿或掩飾詐欺犯罪所
      得，確保獲得不法利潤、朋分贓款，其所為顯係基於自己
      共同犯罪之意思，事前同謀而參與集團之詐欺、洗錢等犯
      罪行為，與集團成員間就各該犯行均具有犯意聯絡及行為
      分擔，應論以共同正犯。查被告供稱係由暱稱「程程豬」
      之李前程介紹並將之加入WeChat群組，群組內有廖哲輝、
      石宜蒨（暱稱大媽）、暱稱「少年董」、「賤兔」、「雷
      丘」等成年人，透過WeChat群組聯繫取、收款等事宜等語
      ，已如前述；又本案先由「李前程所屬詐欺集團」成員向
      附表一編號1至5所示告訴人乙○○等人施以詐術，致其等陷
      於錯誤，而分別依指示匯款或無摺存款至如附表一編號1
      至5所示人頭帳戶，被告再依暱稱「少年董」、「賤兔」
      、「雷丘」等成年成員指示，領取裝有人頭帳戶金融提款
      卡之包裹、持各該帳戶金融提款卡提領詐欺取得款項，再
      將所提領之贓款交予同案被告廖哲輝轉交予同案被告石宜
      蒨，另由「李前程所屬詐欺集團」派人收取等情以觀（詐
      欺內容或手法、被告提領款項均詳如附表一編號1至5所示
      內容），足見參與本案如附表一各編號所示加重詐欺取財
      、洗錢等犯行者，除被告外，尚有同案被告廖哲輝、石宜
      蒨、李前程、暱稱「少年董」、「賤兔」、「雷丘」、假
      冒他人身分以電話與附表一編號1至5所示告訴人聯繫之「
      李前程所屬詐欺集團」成員。被告雖未自始至終參與各階
      段犯行，而僅參與提款之工作，惟其與「李前程所屬詐欺
      集團」其他成年成員既為詐欺附表一編號1至5所示告訴人
      、洗錢等行為而彼此分工，參與附表一編號1至5所示詐欺
      取財、洗錢罪之部分構成要件行為，且被告所為均係不可
      或缺之內部分工行為（即取得詐騙贓款、製造金流斷點）
      ，並相互利用其他成員之行為，以共同達成犯罪之目的，
      堪認係在合同意思範圍內，各自分擔犯罪行為之一部，並
      相互利用他人之行為，以達犯罪之目的，且被告主觀上對
      於參與詐欺犯行之成員含自己達3人以上之事，知之甚詳
      ，參諸上開說明，被告自應就所參與三人以上共同犯詐欺
      取財罪、洗錢等犯行，對於全部所發生之結果共同負責。
（三）被告雖聲請傳喚李前程、宋子杰，證明其非自始知情、係
      被騙進去幫忙工作云云（見本院卷第146頁、第249頁、第
      261頁），然被告於108年5月間加入「李前程所屬詐欺集
      團」後，於附表一編號1至5所示時、地持金融提款卡提領
      如附表一各編號所示告訴人遭詐騙所匯（存）入之款項後
      交予同案被告廖哲輝轉交予同案被告石宜蒨，再由「李前
      程所屬詐欺集團」成員收取等事實，業經本院認定如前，
      縱被告初時確係為工作而參與本案，然依其工作內容、行
      為模式等等，均足認定被告主觀上知悉其所收取之款項為
      3 人以上詐欺集團因實施詐欺取財犯罪而詐得之款項、客
      觀上參與之行為亦屬加重詐欺、洗錢等罪構成要件之行為
      ，已如前說明，尚不因以其當初加入係為謀求工作而足為
      有利於其之認定。從而，本件事證已明，本院依卷內資料
      已認定被告有前開犯行，認均無再行調查前開證據之必要
      ，特此說明。
（四）綜上所述，被告所辯核屬臨訟卸責之詞，無可憑採。本案
       事證明確，被告所犯如附表一編號1至5所示之3 人以上
      共同詐欺取財、一般洗錢罪等犯行均已經證明，應依法論
      科。　　
三、論罪：
（一）核被告就附表一編號1 至5所為，均係犯刑法第339 條之4
       第1 項第2 款之三人以上共同犯詐欺取財罪（共5罪）、
      洗錢防制法第14條第1項之一般洗錢罪（共5罪）。
（二）被告與同案被告廖哲輝、石宜蒨、李前程、暱稱「少年董
      」、「賤兔」、「雷丘」及對附表一編號1至5所示告訴人
      施以詐術之「李前程所屬詐欺集團」成員間，就附表一編
      號1至5行為間，各有犯意聯絡與行為分擔，均應論以共同
      正犯。
（三）按數行為於同時同地或密切接近之時地實施，侵害同一之
      法益，各行為之獨立性極為薄弱，依一般社會健全觀念，
      在時間差距上，難以強行分開，在刑法評價上，以視為數
      個舉動之接續施行，合為包括之一行為予以評價，較為合
      理，則屬接續犯，而為包括之一罪。被告如附表一編號1
      至5所示，多次提領同一告訴人所匯（存）款項之行為，
      均係於密接時地為之，侵害法益同一，且均係基於現實取
      得各告訴人所匯（存）詐得款項之單一目的而為，主觀上
      應均係基於單一犯意實施各次提領行為，各行為獨立性極
      為薄弱，依一般社會健全觀念，在時間差距上，難以強行
      分開，揆諸上揭判決要旨，自應視為數個舉動之接續施行
      ，而為接續犯，均論以一罪。至公訴意旨就附表一編號1
      告訴人乙○○遭詐欺款項認定僅有26萬8千元且被告僅提領1
      5萬元（見起訴書附表編號2）、附表一編號5告訴人己○○○
      遭詐欺款項20萬元僅遭被告提領13萬元（見起訴書附表編
      號5），惟被告實際提領款項各為27萬8千元、18萬元（詳
      見附表一編號1、5「提領時間、金額」欄所載），公訴意
      旨漏未論及，然此分別與被告所為如附表一編號1、5所示
      加重詐欺取財及洗錢犯行間具接續犯之實質一罪關係，業
      如前述，仍為起訴效力所及，且經檢察官移送併辦（詳如
      臺北地檢署108年度偵字第18527號、第18889號、第13346
      號移送併案意旨書所載），本院仍應併予審理。
（四）又加重詐欺罪係侵害個人財產法益之犯罪，其罪數計算，
      以被害人數、被害次數之多寡，決定其犯罪之罪數。同理
      ，洗錢防制法立法目的除維護金融秩序之外，亦旨在打擊
      犯罪。尤其在個人財產法益犯罪中，行為人詐取被害人金
      錢後，如透過洗錢行為而掩飾、隱匿所得去向，非唯使檢
      警難以追緝，亦使被害人無從求償。故洗錢防制法透過防
      制洗錢行為，促進金流透明，得以查緝財產犯罪被害人所
      騙金錢之流向，而兼及個人財產法益之保護。從而，洗錢
      防制法第14條第1項洗錢罪之罪數計算，亦應以被害人人
      數為斷；且如就同一被害人施行加重詐欺後，透過洗錢行
      為以掩飾、隱匿所得去向，因目的單一且具有行為重疊性
      ，應以一行為論處想像競合犯。基此，被告就附表一編號
      1至5所示犯行，均係以一行為同時觸犯刑法第339 條之4 
      第1 項第2 款三人以上共同犯詐欺取財罪、洗錢防制法第
      14條第1 項一般洗錢罪，均為想像競合犯，各應依刑法第
      55條前段規定，分別從一較重之三人以上共同犯詐欺取財
      罪論處。然被告犯如附表一編號1至5所為，因被害人（告
      訴人）不同，分別係侵害不同被害人之財產法益，各該次
      犯罪明顯且屬可分，各個犯罪時間及被害人亦有所差異，
      均犯意各別，行為互殊，應分論併罰。　　　　
（五）臺北地檢署檢察官移送併案審理部分（移送併辦案號：10
      8年度偵字第18527號、第18889號、第13346號），其中併
      案意旨書附表編號1部分（即告訴人甲○○遭詐匯款10萬元
      部分），與業經檢察官提起公訴且經本院判決有罪部分之
      犯罪事實（即附表一編號3所示加重詐欺取財、洗錢）完
      全相同，為同一案件，本院應併予審理；至併案意旨書附
      表編號2有關被告於108年5月28日提領告訴人乙○○遭詐騙
      款項、附表編號3有關被告於108年5月29日提領告訴人己○○○遭詐騙款項部分，與被告所為如附表一編號1、5所示加
      重詐欺及洗錢部分有接續犯之實質上一罪關係，已如前述
      ，且經本院審理時告知被告此部分事實及罪名（見本院卷
      第248頁、第263頁），本院自得併予審理，特予敘明。 
      　　　
（六）按「犯（洗錢防制法）前2條之罪，在偵查或審判中自白
      者，減輕其刑」，洗錢防制法第16條第2項定有明文。然
      按想像競合犯之處斷刑，本質上係「刑之合併」，其所謂
      從一重處斷，乃將想像競合犯組成之評價上數罪，合併為
      科刑一罪，其所對應之刑罰，亦合併其評價上數罪之數法
      定刑，而為一個處斷刑。易言之，想像競合犯侵害數法益
      者皆成立犯罪，論罪時必須輕、重罪併舉論述，同時宣告
      所犯各罪名，包括各罪有無加重、減免其刑之情形，亦應
      說明論列，量刑時併衡酌輕罪部分量刑事由，評價始為充
      足，然後依刑法第55條前段規定「從一重處斷」，非謂對
      於其餘各罪可置而不論。因此，法院決定處斷刑時，雖以
      其中最重罪名之法定刑，做為裁量之準據，惟於裁量其輕
      重時，仍應將輕罪合併評價在內（最高法院108年度台上
      字第3563號、第4405號判決意旨參照）。查被告就其加入
      「李前程所屬詐欺集團」擔任持人頭帳戶提款卡領款、收
      款後層轉其他成員之角色分工等客觀事實，於原審準備程
      序、審理時均坦承犯行（見原審訴字卷第175頁、第319頁
      ），應認被告於原審就洗錢罪之主要構成要件事實有所自
      白，原依上開規定減輕其刑；惟被告所犯洗錢罪（共5罪
      ）均屬想像競合犯其中之輕罪，亦即被告就本案犯行均係
      從一重之三人以上共同詐欺取財罪論處，就被告此部分想
      像競合輕罪得減刑部分，僅由本院於後述依刑法第57條量
      刑時一併衡酌該部分減輕其刑事由，附此說明。　　
四、撤銷改判之理由：　　　
（一）原審認被告犯加重詐欺取財、洗錢罪等犯行，事證明確，
      均予以論罪科刑，固非無見。惟查：（1）按刑法第339條
      之2第1項以不正方法由自動付款設備取得他人之物罪，其
      所謂「不正方法」，係泛指一切不正當之方法而言，並不
      以施用詐術為限，例如以強暴、脅迫、詐欺、竊盜或侵占
      等方式取得他人之金融卡及密碼，再冒充本人由自動提款
      設備取得他人之物，或以偽造他人之金融卡由自動付款設
      備取得他人之物等等，均屬之。然本案並無積極證據足證
      被告提領款項之金融提款卡係以前開不正方式取得，或被
      告對此知悉而冒用附表一各編號所示人頭帳戶之名義，被
      告此部分所為自不構成刑法第339條之2第1項之以不正方
      法由自動付款設備取財罪，檢察官起訴書亦未指訴被告涉
      犯刑法第339條之2第1項以不正方法由自動付款設備取得
      他人之物罪嫌，原判決認被告所為亦涉犯刑法第339條之2
      第1項之罪（見原審判決書第10頁），認事用法容有違誤
      。（2）又按起訴為裁判上一罪之案件，若法院審理結果
      ，認為一部不成立犯罪，他部又欠缺追訴要件，則一部既
      不成立犯罪，即難與他部發生一部及於全部之關係。而案
      件起訴後，檢察官認有裁判上一罪關係之他部事實，函請
      併辦審理，此項公函非屬訴訟上之請求，目的僅在促使法
      院注意而已，法院如果併同審判，固係審判不可分法則之
      適用所使然，然如認兩案無裁判上一罪或實質上一罪之關
      係，則法院應將併辦之後案退回原檢察官，由其另為適法
      之處理（最高法院94年度台非字第278號判決意旨參照）
      。查臺北地檢署檢察官移送併案審理部分（移送併辦案號
      ：108年度偵字第18527號、第18889號、第13346號），有
      關告訴人甲○○遭詐匯款10萬元部分，與業經起訴且經法院
      判決有罪部分之犯罪事實完全相同，有關被告於108年5月
      28日提領告訴人乙○○遭詐騙款項、於108年5月29日提領告
      訴人己○○○遭詐騙款項部分，則與被告所為如附表一編號1
      、5所示加重詐欺及洗錢部分有接續犯之實質一罪關係，
      已如前述，法院自應併予審理，然原判決就上開部分均未
      予以論明或退回，於法自有未合。（3）想像競合犯之處
      斷刑，本質上係「刑之合併」，論罪時必須輕、重罪併舉
      論述，同時宣告所犯各罪名，包括各罪有無加重、減免其
      刑之情形，亦應說明論列，量刑時併衡酌輕罪部分量刑事
      由，評價始為充足，然後依刑法第55條前段規定「從一重
      處斷」，非謂對於其餘各罪可置而不論（最高法院108年
      度台上字第4405號判決意旨參照）。因此，法院決定處斷
      刑時，雖以其中最重罪名之法定刑，做為裁量之準據，惟
      於裁量其輕重時，仍應將輕罪合併評價在內。原判決既以
      被告自白如其附表各犯行均係犯刑法第339 條之4第1項第
      2 款之三人以上共同詐欺取財罪、洗錢防制法第14條第1 
      項之洗錢罪，而各依想像競合犯從一重之加重詐欺罪處斷
      （見原判決書第3頁、第10頁），但對於被告於原審準備
      程序、審理中自白洗錢犯行，可否適用洗錢防制法第16條
      第2 項規定就所犯同法第14條第1 項之洗錢罪部分減輕其
      刑，漏未說明，亦有所疏漏。 
（二）被告上訴意旨以其一開始是在不知情的情況下參與本案，
      原審量刑過重，請求從輕量刑等語（見本院卷第40頁）。
      然被告執前詞否認知情共犯，並無理由，已據本院詳述如
      前；又原審就被告所犯各罪為量刑時，已就刑法第57條各
      款事由詳為審酌並敘明理由，既未逾越法定刑度，亦無濫
      用自由裁量之權限，所量處之刑尚屬適法，無違比例原則
      ，並無顯然失出或有失衡平之情，要難指為違法。被告執
      前詞指摘原審不當，均無理由。惟原審判決既有上開可議
      之處，仍應由本院將原判決均予以撤銷改判。　　
五、量刑暨定應執行刑：
（一）量刑：
　　　爰以行為人之責任為基礎，審酌被告正值青年，卻不思循
      正途獲取財物，竟為圖一己私利，加入「李前程所屬詐欺
      集團」，參與詐欺、洗錢等犯罪協力分工，利用詐術分別
      詐騙附表一編號1至5所示告訴人乙○○、丙○○、甲○○、丁○○
      、己○○○並從中獲利，惡性非輕，而被告於本案詐欺集團
      中擔任負責提款後交付之「車手」工作，雖非直接對被害
      人施行詐術騙取財物，然被告角色除供詐欺集團成員遂行
      加重詐欺取財、洗錢之行為外，亦同時增加檢警查緝及被
      害人求償之困難，危害社會秩序不輕；惟念被告於原審坦
      承本案犯行（就其所犯一般洗錢犯行部分符合洗錢防制法
      第16條第2項減刑要件），於本院審理時則翻異前詞否認
      犯罪之犯罪後態度；被告於本院準備程序時，雖與告訴人
      丁○○成立民事調解，然迄今未履行調解條件或賠付告訴人
      丁○○，有本院109年度附民移調字第4號調解筆錄、本院公
      務電話紀錄在卷可佐（見本院卷第167頁、第217頁），亦
      未與附表一編號1至3、5所示告訴人和解或徵得諒解；兼
      衡被告參與本案各次犯行之程度、角色分工情形、所得利
      益，被告自述高中（專科）肄業之智識程度、未婚、與奶
      奶同住之家庭生活經濟狀況，暨其犯罪動機、目的、手段
      、素行等一切情狀，分別量處如主文第2項所示之有期徒
      刑（即附表一各編號「罪名及宣告刑欄」所示）。
（二）定應執行刑：
　　　按數罪併罰之定應執行刑，係出於刑罰經濟與責罰相當之
      考量，並非予以犯罪行為人或受刑人不當之利益，為一種
      特別的量刑過程，相較於刑法第57條所定科刑時應審酌之
      事項，係對一般犯罪行為之裁量。而定應執行刑之宣告，
      乃對犯罪行為人本身及所犯各罪之總檢視，除應考量行為
      人所犯數罪反應出之人格特性，並應權衡審酌行為人之責
      任與整體刑法目的及相關刑事政策，在量刑權之法律拘束
      性原則下，依刑法第51條第5款規定，採限制加重原則，
      資為量刑自由裁量權之外部界限，並應受法秩序理念規範
      之比例原則、平等原則、責罰相當原則、重複評價禁止原
      則等自由裁量權之內部抽象價值要求界限之支配，以使輕
      重得宜，罰當其責，俾符合法律授與裁量權之目的，以區
      別數罪併罰與單純數罪之不同，兼顧刑罰衡平原則。故定
      應執行刑時，除仍應就各別刑罰規範之目的、輕重罪間體
      系之平衡、整體犯罪非難評價，為綜合判斷外，尤須參酌
      上開實現刑罰公平性，以杜絕僥倖、減少犯罪之立法意旨
      ，為妥適之裁量。本院衡酌被告犯如附表一編號1至5所示
      之加重詐欺取財犯行，均係在108年5月27日、28日、29日
      所實施，各次犯行之間隔期間甚近，顯於短時間內反覆實
      施，所侵害法益固非屬於同一人，然各次於「李前程所屬
      詐欺集團」之角色分工、行為態樣、手段、動機均完全相
      同，責任非難重複之程度顯然較高，如以實質累加之方式
      定應執行刑，處罰之刑度恐將超過其行為之不法內涵與罪
      責程度，爰基於罪責相當之要求，於刑法第51條第5款所
      定之外部性界限內，綜合評價各罪類型、關係、法益侵害
      之整體效果，考量犯罪人個人特質，及以比例原則、平等
      原則、責罰相當原則、重複評價禁止原則為內涵之內部性
      界限，為適度反應被告整體犯罪行為之不法與罪責程度及
      對渠等施以矯正之必要性，而就被告所犯如附表一編號1
      至5所示之5罪，定應執行刑如主文第2項所示。　　
六、沒收之說明：
（一）犯罪所得部分：
 （1）按共同實行犯罪行為之人，基於責任共同原則，固應就全
      部犯罪結果負其責任，但因其等組織分工及有無不法所得
      ，未必盡同，特別是集團性或重大經濟、貪污犯罪，彼此
      間犯罪所得分配懸殊，其分配較少甚或未受分配之人，如
      仍應就全部犯罪所得負連帶沒收追繳之責，超過其個人所
      得之剝奪，無異代替其他參與者承擔刑罰，違反罪刑法定
      原則、個人責任原則以及罪責相當原則。故共同犯罪，其
      所得之沒收，應就各人分得之數為之，亦即依各共犯實際
      犯罪利得分別宣告沒收。
 （2）又洗錢防制法第18條規定：「犯第14條之罪，其所移轉、
      變更、掩飾、隱匿、收受、取得、持有、使用之財物或財
      產上利益，沒收之；犯第15條之罪，其所收受、持有、使
      用之財物或財產上利益，亦同。」，且依刑法施行法第10
      之3條規定，洗錢防制法關於沒收之規定應優先於刑法相
      關規定。亦即就洗錢行為標的之財物或財產上利益，均應
      依洗錢防制法第18條規定予以沒收；至洗錢行為本身之犯
      罪所得或犯罪工具之沒收，以及發還被害人及善意第三人
      之保障等，即適用104年12月30日及105年6月22日修正公
      布之中華民國刑法沒收專章之規定。而洗錢防制法第18條
      第1項乃採義務沒收主義，只要合於前述規定，法院固應
      即為相關沒收之諭知。然該洗錢行為之標的是否限於行為
      人所有者始得宣告沒收，法無明文，實務上一向認為倘法
      條並未規定「不問屬於犯罪行為人與否均沒收」時，自仍
      以屬於被告所有者為限，始應予沒收，此可由毒品危害防
      制條例第19條第1項就犯特定毒品犯罪所用、所得之物義
      務沒收適用上，因法條亦無「不問屬於犯罪行為人與否」
      之規定，實務亦均以屬於被告所有者為限，始應予以沒收
      可徵，本院認在洗錢防制法並未規定「不問屬於犯罪行為
      人與否」情形下，自宜從有利於被告之認定，仍應以該沒
      收標的屬行為人所有者始得宣告沒收。實務上詐欺集團之
      車手、收水，通常負責提領贓款並暫時保管至贓款交付予
      上手詐欺集團成員，再由上手詐欺集團成員將車手所提領
      之贓款依一定比例，發放予車手作為提領贓款之報酬，而
      車手、收水對於所提領、繳回之詐欺贓款並無何處分權限
      ，亦無事實上之共同處分權限，自不應就車手、收水已繳
      回之詐騙贓款總額全部予以宣告沒收。是本件被告既已將
      提領如附表一編號1至5「提領時間、金額」欄所示人頭帳
      戶內之款項轉交由「李前程所屬詐欺集團」成員之同案被
      告廖哲輝、石宜蒨，層轉「李前程所屬詐欺集團」收受，
      業經本院認定如前，被告就上開款項顯已無事實上之管領
      、處分權，難認被告犯本案洗錢罪之標的（即附表一各編
      號所示告訴人受騙匯入人頭帳戶之款項），仍屬被告所實
      際掌控，自無庸依洗錢防制法第18條第1項前段規定宣告
      沒收。　　　
 （3）關於被告擔任「李前程所屬詐欺集團」車手工作，於本案
      各罪之實際犯罪所得（報酬），被告於原審及本院準備程
      序時均供稱：1天報酬為2,000元，匯入伊弟弟廖健傑之中
      國信託銀行帳戶等語（見原審訴字卷第175頁，本院卷第1
      41頁），則本案被告犯罪所得應以每日2,000元、共3日（
      即108年5月27日、28日、29日）計算，應認本案被告犯罪
      所得共6,000元，依刑法第38條之1第1項前段規定諭知沒
      收，並依同條第3項規定，於全部或一部不能沒收或不宜
      執行沒收時，追徵其價額。至被告固於109年8月24日與告
      訴人丁○○達成民事調解，約定被告應於109年9月5日前給
      付告訴人丁○○70,000元，然被告迄未履行等情，業據被告
      於本院審理時供認在卷（見本院卷第259頁），並經有上
      開民事調解筆錄、本院公務電話紀錄存卷可佐（見本院卷
      第167頁、第217頁），尚難認被告就此部分犯罪所得已實
      際合法發還告訴人丁○○，仍應依法宣告沒收；倘被告於本
      院宣判後履行調解內容，乃事涉檢察官執行時是否扣抵犯
      罪所得，而無礙本院所為沒收犯罪所得之宣告，附此說明
      。
（二）犯罪所用之物：　　 
 （1）扣案如附表二編號1所示之IPHONE廠牌行動電話（IMEI：0
      00000000000000號，含門號0000000000號SIM卡1張），係
      被告所有、用以與同案被告廖哲輝、石宜蒨、暱稱「少年
      董」、「賤兔」、「雷丘」等人聯繫所用乙情，業經被告
      供承明確（見士林地檢署108年度偵字第9850號卷第15頁
      ，原審訴字卷第315頁），屬被告所有供本案犯罪所用之
      物，爰依刑法第38條第2項前段規定宣告沒收。
 （2）扣案如附表二編號2至5所示之存摺、金融提款卡，均係「
      李前程所屬詐欺集團」成員交付被告以供提款，雖屬供犯
      罪所用之物，然因告訴人等報警處理後，上開帳戶均應已
      遭列為警示帳戶，並停止原有存摺、金融提款卡之功能，
      故前揭扣案存摺、金融提款卡等物，亦無再次復歸於詐欺
      集團從事詐騙之風險，已無刑法上重要性，且依其物之性
      質非屬違禁物，依刑法第38條之2第2項規定，不予宣告沒
      收。至其餘附表二編號6至13所示扣案物，均非違禁物，
      亦無證據證明與本案犯罪事實有直接關聯，自無庸於本案
      宣告沒收，附此敘明。　
 （3）另被告於108 年5 月29日18時許為警在台北市○○區○○路00
      號前查獲時，扣得現金30,000 元，有臺北市政府警察局
      大安分局搜索扣押筆錄、扣押物品目錄表附卷可憑（見臺
      北地檢署108年度偵字第13346號卷一第59頁至第63頁），
      然被告供稱：該筆3萬元係伊甫從華泰銀行松德分行提款
      機提領等語（見同上偵卷第14頁），顯非本案告訴人乙○○
      、丙○○、甲○○、丁○○、己○○○受騙匯入之款項，卷內亦無
      證據證明此部分與本案被告犯如附表一編號1至5所示犯罪
      相關，爰不予宣告沒收，特予說明。　
七、退併辦部分：
（一）臺北地檢署檢察官移送併辦意旨（移送併案案號：108年
      度偵字第18527號、第18889號、第13346號）另以被告就
      如事實欄一所示加入真實姓名年籍不詳綽號「雷丘」、「
      賤兔」、「少年董」、「可樂」、「阿倫」等人所組成3
      人以上、以實施詐術為手段，具有持續性、牟利性之有結
      構組織詐欺集團擔任提款車手工作，並實際參與事實欄二
      （即附表一編號1、3、5）所示之犯行，認被告就附表一
      編號1、3、5所示部分，另涉犯組織犯罪防制條例第3條第
      1項之參與犯罪組織罪嫌、刑法第339條之2第1項以不正方
      法由自動付款設備取得他人之物罪嫌（見上開移送併案意
      旨書第7頁）云云。
（二）參與犯罪組織罪部分：
      按刑罰責任之評價與法益之維護息息相關，倘對同一法益
      侵害為雙重之評價，即為過度評價；若對法益之侵害未予
      評價，則為評價不足，均為所禁。刑罰要求適度之評價，
      俾對法益之侵害為正當之維護。加重詐欺罪係侵害個人財
      產法益之犯罪，其罪數計算，以被害人數、被害次數之多
      寡，決定其犯罪之罪數；核與參與犯罪組織罪之侵害社會
      法益，因應以行為人所侵害之社會全體利益為準據，認定
      係成立一個犯罪行為，有所不同。倘若行為人於參與犯罪
      組織之繼續中，先後為數次加重詐欺之行為，因行為人僅
      為一參與犯罪組織行為，侵害一社會法益，應僅就首次犯
      行論以參與犯罪組織罪及加重詐欺罪之想像競合犯，而其
      後之犯行，為其參與組織之繼續行為，為避免重複評價，
      當無從將一參與犯罪組織行為割裂再另論一參與犯罪組織
      罪，而與其後所犯加重詐欺罪從一重論處之餘地（最高法
      院107年度台上字第1066號、108年度台上字第416號、第7
      83號判決意旨參照）。查被告於108年5月24日加入「李前
      程所屬詐欺集團」擔任提款車手後，於同日中午12時許，
      即接獲集團成員指示持人頭帳戶提款卡提領另案被害人陳
      素貞、陳朱素貞受騙交付之款項，並轉交「李前程所屬詐
      欺集團」成員等事實，分別經臺灣新北地方檢察署檢察官
      以108年度偵字第20444號、第18439號起訴書提起公訴後
      經臺灣新北地方法院108年度訴字第1047號判決確定、臺
      北地檢署檢察官以108年度偵字第16219號、19186號、第1
      7989號、第18373號、第18527號、第19781號、第21307號
      、第23351號、第28418號起訴書提起公訴後，現由臺灣臺
      北地方法院以109年度訴字第177號案件審理等情，有本院
      被告前案紀錄表、上開起訴書、法院判決書附卷可參（見
      原審訴字卷第31頁至第55頁，本院卷第71頁至第83頁、第
      233頁至第237頁）。可見在被告為本案附表一編號1至5所
      示犯罪之前，被告於108年5月24日即已開始擔任同一詐欺
      集團之車手並依指示提領詐騙款項，則本案被訴事實顯非
      被告之首次犯行。因此，縱令上開詐欺集團係屬犯罪組織
      ，因被告係於參與該犯罪組織之繼續中，先後為數次加重
      詐欺之行為，且本案被訴事實並非首次犯行，為避免過度
      評價，自無從割裂同一參與犯罪組織之行為，重複與本件
      被訴事實成立想像競合犯之餘地，是本案自無從對被告論
      以組織犯罪防制條例第3條第l項後段之參與犯罪組織罪；
      且檢察官於本案起訴書犯罪事實、論罪法條欄均未指訴被
      告涉犯組織犯罪條例第3條第1項罪嫌或犯罪事實，此部分
      自非起訴範圍，法院無從審究。
（三）以不正方法由自動付款設備取得他人之物罪部分
 （1）按刑法第339條之2第1項之以不正方法由自動付款設備取
      得他人之物罪，其所謂「不正方法」，係泛指一切不正當
      之方法而言，並不以施用詐術為限，例如以強暴、脅迫、
      詐欺、竊盜或侵占等方式取得他人之提款卡及密碼，再冒
      充本人由自動提款設備取得他人之物，或以偽造他人之提
      款卡由自動付款設備取得他人之物等等，均屬之。至於行
      為人若得帳戶所有人之授權使用提款卡，縱行為人提領之
      款項為不法取得之財物，亦與前開「不正方法」無涉，蓋
      該罪所稱之「不正方法」，係針對如何由自動付款設備取
      款而言，而非針對款項如何進入該帳戶而言。
 （2）查上開移送併辦意旨書並未載明被告及其所屬詐欺集團成
      員係以何方式取得如附表一編號1、3、5所示人頭帳戶之
      金融提款卡及密碼，且依檢察官所舉事證，亦無法證明被
      告持以提領如附表一編號1、3、5所示款項之金融提款卡
      ，係以前開不正方式取得，或屬偽造他人之金融提款卡，
      亦無法證明附表一編號1、3、5所示人頭帳戶係由被告所
      屬詐欺集團成員先以不正方式取得後，再交由被告冒用本
      人名義提領，本於「罪疑有利於被告」之證據法則，應認
      其已得各金融卡帳戶所有人同意，揆諸上開說明，其持真
      正金融卡提領款項之行為，難認有施用何不正方法，亦無
      法認定被告本案附表一編號1、3、5所示提領金錢之行為
      另構成刑法第339條之2第1 項之以不正方法由自動付款設
      備取財罪，即與前開業經起訴、本院論罪之加重詐欺、洗
      錢部分無裁判上一罪關係，亦非起訴效力所及，本院無從
      審究。
（四）綜上，檢察官移送併辦關於參與犯罪組織、以不正方法由
      自動付款設備取得他人之物部分，因與被告上開業經起訴
      並經本院論罪科刑部分之加重詐欺取財、洗錢等犯行部分
      ，無裁判上一罪或實質上一罪關係，亦非起訴效力所及，
      應就此部分退回原檢察官另為適法之處理，特予說明。　
據上論斷，應依刑事訴訟法第369條第1項前段、第364條、第299
條第1項前段，洗錢防制法第14條第1項，刑法第28條、第339條
之4第1項第2款、第55條、第51條第5款、第38條第2項前段、第3
8條之1第1項前段、第3項、第38條之2第2項，刑法施行法第1條
之1第1項，判決如主文。
本案經檢察官林伯文提起公訴，檢察官樊家妍、牟芮君移送併案
，檢察官謝宗甫到庭執行職務。
中　　華　　民　　國　　110 　年　　1 　　月　　8 　　日
                  刑事第十八庭  審判長法  官   何俏美
                                      法  官   黃紹紘
                                      法  官   陳海寧
以上正本證明與原本無異。
如不服本判決，應於收受送達後20日內向本院提出上訴書狀，其
未敘述上訴之理由者並得於提起上訴後20日內向本院補提理由書
（均須按他造當事人之人數附繕本）「切勿逕送上級法院」。
                                      書記官   吳芝嘉
中　　華　　民　　國　　110 　年　　1 　　月　　11　　日
附錄本案論罪科刑法條全文：
洗錢防制法第14條
有第二條各款所列洗錢行為者，處7年以下有期徒刑，併科新臺
幣5百萬元以下罰金。
前項之未遂犯罰之。
前二項情形，不得科以超過其特定犯罪所定最重本刑之刑。

中華民國刑法第339條之4
犯第339條詐欺罪而有下列情形之一者，處1年以上7年以下有期
徒刑，得併科1百萬元以下罰金：
一、冒用政府機關或公務員名義犯之。
二、三人以上共同犯之。
三、以廣播電視、電子通訊、網際網路或其他媒體等傳播工具，
    對公眾散布而犯之。
前項之未遂犯罰之。
附表一
編號 被害人 詐欺手法、時間 匯（存）款時間、金額 人頭帳戶 提領時間、金額 提領地點 罪名及宣告刑 1 乙○○ 「李前程所屬詐欺集團」某成年成員於108 年5月24日20時許，假冒乙○○之鄰居「秋櫻」名義致電乙○○與之聯繫，佯稱更換手機而重新加LINE好友；嗣於同年月26日、28日接續致電乙○○，佯稱缺錢欲借款26萬8千元、12萬元云云，致乙○○因此陷於錯誤，依指示於右列時間將右列金額以無摺存款方式存入右列帳戶，旋遭被告戊○○依「李前程所屬詐欺集團」成員指示提領一空，輾轉交付予廖哲輝、石宜蒨及「李前程所屬詐欺集團」成員而製造金流斷點。 108 年5月27日中午12時34分、268,000元 張議文  合庫商銀永安分行 、帳號000-0000000000000號 ①108年5月27日中午12時48分許、20,000元 ②108年5月27日中午12時49分、20,000元 ③108年5月27日中午12時50分4秒許、20,000元 ④108年5月27日中午12時50分40秒許、20,000元 ⑤108年5月27日中午12時51分許、20,000元 ⑥108年5月27日中午12時52分1秒許、20,000元 ⑦108年5月27日中午12時52分40秒許、20,000元 ⑧108年5月27日中午12時53分許、20,000元   臺北市○○區○○路0段000號土地銀行南港分行附設自動櫃員機 戊○○犯三人以上共同詐欺取財罪，處有期徒刑壹年肆月。      ①108年5月28日凌晨0時1分許、20,000元 ②108年5月28日凌晨0時2分許、20,000元 ③108年5月28日凌晨0時3分7秒許、20,000元 ④108年5月28日凌晨0時3分49秒許、20,000元 ⑤108年5月28日凌晨0時4分許、20,000元 ⑥108年5月28日凌晨0時5分許、18,000元  （以上起訴書、移送併辦意旨書附表金額誤載為20,005元、18,005元，5 元應為跨行提款之手續費） 臺北市○○區○○○路0段00號永豐銀行忠孝東路分行附設自動櫃員機  2 丙○○ 「李前程所屬詐欺集團」某成年成員於108 年5月25日17時26分許，假冒丙○○之友人「漢林吉」名義致電丙○○與之聯繫，佯稱更換手機而重新加LINE好友；嗣於同年月27日上午9時56分許致電丙○○，佯稱缺錢欲借款5萬元云云，致丙○○因此陷於錯誤，依指示於右列時間將右列金額以臨櫃匯款方式存入右列帳戶，旋遭被告戊○○依「李前程所屬詐欺集團」成員指示提領一空，輾轉交付予廖哲輝、石宜蒨及「李前程所屬詐欺集團」成員而製造金流斷點。 108 年5月27日上午10時許、50,000元 魏筱佩  兆豐商銀頭份分行 、帳號000-00000000000號 ①108年5月27日上午11時10分許、20,000元 ②108年5月27日上午11時10分、20,000元 ③108年5月27日上午11時11分許、10,000元  （以上起訴書附表金額誤載為20,005元、10,005元，5 元應為跨行提款之手續費） 臺北市○○區○○路0段000號土地銀行南港分行附設自動櫃員機 戊○○犯三人以上共同詐欺取財罪，處有期徒刑壹年壹月。 3 甲○○ 「李前程所屬詐欺集團」某成年成員於108 年5月25日中午12時許，假冒甲○○之友人「謝月雯」名義致電甲○○與之聯繫，佯稱更換手機而重新加LINE好友；嗣於同年月27日中午12時30分許致電甲○○，佯稱缺錢欲借款20萬元云云，致甲○○因此陷於錯誤，依指示於右列時間將右列金額以臨櫃匯款等方式存入右列帳戶，旋遭被告戊○○依「李前程所屬詐欺集團」成員指示提領一空，輾轉交付予廖哲輝、石宜蒨及「李前程所屬詐欺集團」成員而製造金流斷點。 108 年5月27日15時16分、100,000元 黃姜玲  彰化商銀龍潭分行 帳號000-00000000000000號 ①108年5月27日15時40分13秒許、20,000元 ②108年5月27日15時40分53秒許、20,000元 ③108年5月27日15時41分、20,000元 ④108年5月27日15時42分14秒、20,000元 ⑤108年5月27日15時42分54秒、20,000元   （以上起訴書、移送併案意旨書附表金額誤載為20,005元，5 元應為跨行提款之手續費） 臺北市○○區○○路0段00號南港郵局附設自動櫃員機 戊○○犯三人以上共同詐欺取財罪，處有期徒刑壹年叁月。 4 丁○○ 「李前程所屬詐欺集團」某成年成員於108 年5月27日20時19分許，假冒丁○○之友人「柯秋好」名義致電丁○○與之聯繫，佯稱更換手機而重新加LINE好友；嗣於同年月28日上午10時16分許致電丁○○，佯稱缺錢欲借款20萬元云云，致丁○○因此陷於錯誤，依指示於右列時間將右列金額以臨櫃匯款方式存入右列帳戶，旋遭被告戊○○依「李前程所屬詐欺集團」成員指示提領一空，輾轉交付予廖哲輝、石宜蒨及「李前程所屬詐欺集團」成員而製造金流斷點。 108 年5月28日上午11時20分、200,000元 涂唯恩  中華郵政 南澳郵局、帳號000-00000000000000號 ①108年5月28日中午12時10分27秒許、20,000元 ②108年5月28日中午12時11分、20,000元  臺北市○○區○○路0段000號臺灣新光銀行新金湖分行附設自動櫃員機 戊○○犯三人以上共同詐欺取財罪，處有期徒刑壹年叁月。      ①108年5月28日中午12時13分6秒許、20,000元 ②108年5月28日中午12時14分13秒許、20,000元 ③108年5月28日中午12時15分13秒許、20,000元 ④108年5月28日中午12時16分11秒許、20,000元 ⑤108年5月28日中午12時17分10秒許、20,000元 ⑥108年5月28日中午12時18分13秒許、10,000元  （以上起訴書、移送併辦意旨書附表金額誤載為20,005元、10,005元，5 元應為跨行提款之手續費） 臺北市○○區○○○路0段000號合作金庫大湖分行附設自動櫃員機  5 己○○○ 「李前程所屬詐欺集團」某成年成員於108 年5月28日上午11時38分許，假冒己○○○外甥女名義致電與之聯繫，佯稱已更換手機，且母親開刀欲借款云云，致己○○○因此陷於錯誤，依指示於右列時間將右列金額以無摺存款方式存入右列帳戶，旋遭被告戊○○依「李前程所屬詐欺集團」成員指示提領一空，輾轉交付予廖哲輝、石宜蒨及「李前程所屬詐欺集團」成員而製造金流斷點。 108 年5月28日14時11分、200,000元 張議文  中華郵政台中西屯郵局、帳號000-00000000000000號 ①108年5月28日14時58分58秒許、20,000元 ②108年5月28日15時分許、20,000元 ③108年5月25日15時0分47秒許、20,000元 ④108年5月28日15時1分31秒許、20,000元 ⑤108年5月28日15時2分17秒許、20,000元 ⑥108年5月28日15時3分1秒許、20,000元 ⑦108年5月28日15時3分44秒許、10,000元　  （以上起訴書、移送併案意旨書附表金額誤載為20,005元、10,005，5 元應為跨行提款之手續費） 臺北市○○區○○路0段000號國泰世華銀行東湖分行附設自動櫃員機 戊○○犯三人以上共同詐欺取財罪，處有期徒刑壹年肆月。      108年5月29日凌晨0時1分許、50,000元  台北市○○區○○○路00號臺北中崙郵局附設自動櫃員機  
附表二
編號 物品名稱 數量 1 IPHONE廠牌行動電話（IMEI：000000000000000號，含門號0000000000號SIM卡1張） 1具 2 郵局存摺 2本 3 郵局金融提款卡 3張 4 合作金庫存摺 1本 5 合作金庫金融提款卡 2張 6 京城銀行存摺 1本 7 京城銀行金融提款卡 1張 8 永豐銀行存摺卡 1本 9 永豐銀行金融提款卡 1張 10 元大銀行存摺 1本 11 臺北富邦銀行存摺 1本 12 臺北富邦銀行金融提款卡 1張 13 台中二信金融提款卡 1張